臺灣高等法院民事判決　　　　　　　　100年度重家上字第3號
上　訴　人　宋惠根
　　　　　　宋惠基
　　　　　　宋暉雄原名宋惠華.
共　　 同
訴訟代理人　林信和律師
　　　　　　王建豐律師
被　上訴人　宋澤甫原名宋惠森.
　　　　　　宋彥龍原名宋惠光.
追加　被告　宋惠欽
　　　　　　宋惠英
　　　　　　宋惠瓊
上列三人
訴訟代理人　宋立偉
上列當事人間分割遺產事件，上訴人對於中華民國99年11月18日
臺灣士林地方法院99年度重家訴字第11號第一審判決提起上訴，
本院判決如下：
    主  文
原判決廢棄，發回臺灣士林地方法院。
    事  實
一、按第一審之訴訟程序有重大之瑕疵者，第二審法院得廢棄原
    判決，而將該事件發回原法院。但以因維持審級制度認為必
    要時為限，民事訴訟法第451條第1項定有明文。所謂訴訟程
    序有重大之瑕疵者，係指第一審違背訴訟程序之規定，其違
    背與判決內容有因果關係，或因訴訟程序違背規定，不適於
    為第二審辯論及判決之基礎者而言（最高法院48年台上字第
    127號判例參照）。次按請求分割公同共有物之訴，為固有
    之必要共同訴訟，應由同意分割之公同共有人全體一同起訴
    ，並以反對分割之其他公同共有人全體為共同被告，於當事
    人適格始無欠缺（最高法院37年上字第7366號判例參照）。
    而關於當事人適格之要件，無論訴訟進行至如何程度，法院
    應依職權調查之。
二、查上訴人於原審起訴主張伊與被上訴人宋澤甫、宋彥龍（下
    稱被上訴人）五人為宋禧官（民國98年8月10日死亡）之繼
    承人，以被上訴人為對造，起訴請求分割遺產，先位聲明：
    (一)原判決附表一（下稱附表一）所示被繼承人宋禧官所有土
    地及建物（即編號1至10），准予分割，並按附表一先位聲
    明之分割比例辦理分別共有登記。(二)被上訴人應協同上訴人
    ，就附表一所示被繼承人宋禧官所有大台北商業銀行股份，
    向大台北商業銀行辦理繼承登記，並按原判決附表二（下稱
    附表二）分割比例（各五分之一），協同上訴人，辦理分別
    共有登記。(三)附表一所示被繼承人宋禧官所有台北市第一信
    用合作社存款，按附表二分割比例（各五分之一）分割為分
    別共有；備位聲明：(一)附表一所示被繼承人宋禧官所有土地
    及建物（即編號1至10），准予分割，並按附表一備位聲明
    之分割比例辦理分別共有登記，由上訴人給付被上訴人臺北
    市大同區○○○路○段96號1、2、3 樓房屋之公告地價各
    10/100現金。(二)被上訴人應協同上訴人，就附表一所示被繼
    承人宋禧官所有大台北商業銀行股份，向大台北商業銀行辦
    理繼承登記，並按附表二分割比例（各五分之一），協同上
    訴人，辦理分別共有登記。(三)附表一所示被繼承人宋禧官所
    有台北市第一信用合作社存款，按附表二分割比例（各五分
    之一）分割為分別共有。經原審判決(一)被繼承人宋禧官所遺
    如附表一編號11所示之金錢，由兩造依如附表二所示之應繼
    分比例分配。(二)被繼承人宋禧官所遺如附表一編號12所示之
    投資股份，被上訴人應協同上訴人辦理繼承登記後，由兩造
    依如附表二所示之應繼分比例分配；駁回其餘請求。上訴人
    不服，提起上訴。惟查，上訴人於99年12月10日具狀陳報被
    繼承人宋禧官之繼承人除兩造外，於大陸地區尚有一女宋惠
    欽，已依臺灣地區與大陸地區人民關係條例第66條第1項規
    定，向法院為繼承宋禧官遺產之意思表示，請求追加宋惠欽
    為被告，提出宋惠欽之大陸地區居民身分證、親屬關係證明
    書、臺灣士林地方法院家事庭100年2月17日通知函在卷（見
    本院卷(一)第15-18、20-21、46頁），被上訴人就宋惠欽為其
    胞妹一節，亦不爭執，並當庭陳稱宋禧官於大陸地區共有三
    名子女（見本院卷(二)第9頁背面），上訴人復於100年年7月
    27日具狀請求追加宋禧官另二名子女宋惠英、宋惠瓊為被告
    ，並提出宋惠英及宋惠瓊表示繼承之資料在卷（見本院卷(二)
    第60-63、73-76、96頁）。則上訴人於原審未以宋禧官之繼
    承人全體一同起訴，依首開說明，應屬當事人不適格，而原
    審亦未就追加被告宋惠欽、宋惠英、宋惠瓊部分為審判，其
    訴訟程序自屬有重大之瑕疵，基此所為之判決，亦屬違背法
    令。而被上訴人於100年10月4日本院言詞辯論程序到庭，亦
    表示為審級利益而不同意由本院就該事件自為實體之裁判，
    以補正上開訴訟程序之瑕疵（見本院卷(二)第114頁背面）。
    故為維持審級制度認為必要，自有將本事件發回原審法院更
    為審判之必要。爰不經言詞辯論將原判決廢棄，發回原審法
    院重行審理，以符法制。
三、據上論結，本件上訴為有理由，依民事訴訟法第451條第1項
    、第453條，判決如主文。
中    華    民    國    100    年    10    月   27    日
                     民事第三庭
                         審判長法  官  林敬修
                               法  官  張靜女
                               法  官  劉勝吉
正本係照原本作成。
如不服本判決，應於收受送達後20日內向本院提出上訴書狀，其
未表明上訴理由者，應於提出上訴後20日內向本院補提理由書狀
（均須按他造當事人之人數附繕本）上訴時應提出委任律師或具
有律師資格之人之委任狀；委任有律師資格者，另應附具律師資
格證書及釋明委任人與受任人有民事訴訟法第466條之1第1項但
書或第2項（詳附註）所定關係之釋明文書影本。如委任律師提
起上訴者，應一併繳納上訴審裁判費。
中    華    民    國   100    年    11    月    1     日
                              書記官  殷丹妮
附註：
民事訴訟法第466條之1（第1項、第2項）：
對於第二審判決上訴，上訴人應委任律師為訴訟代理人。但上訴
人或其他法定代理人具有律師資格者，不在此限。
上訴人之配偶、三親等內之血親、二親等內之姻親，或上訴人為
法人、中央或地方機關時，其所屬專任人員具有律師資格並經法
院認為適當者，亦得為第三審訴訟代理人。